【裁判字號】    90,交抗,320
【裁判日期】    900830
【裁判案由】    違反道路交通管理處罰條例
【裁判全文】
臺灣高等法院交通事件裁定                          九十年度交抗字第三二號
    抗  告  人
    即受處分人  甲○○
右抗告人因違反道路交通管理處罰條例案件，不服臺灣新竹地方法院中華民國九十年
七月三十一日裁定（九十年度交聲字第八號），提起抗告，本院裁定如左：
    主  文
抗告駁回。
    理  由
一、按汽車行駛於高速公路或設站管制之道路，而不遵管制之規定者，處汽車駕駛人
    新台幣三千元以上六千元以下罰鍰；又汽車駕駛人，違反左列各款所列條款之一
    者，除依原條款處罰鍰外，並予記點：一、違反第三十三條、：：：者，各記違
    規點數一點，修正前道路交通管理處罰條例第三十三條第一項及修正前同條例第
    六十三條第一項第一款分別定有明文。次按汽車行駛於高速公路，不得有左列行
    為：一、：：：。二、在路肩行駛；又汽車行駛高速公路前，應妥為檢查車輛，
    在行駛途中不得有左列情形：一、缺水、缺電或缺燃料；再汽車在行駛途中，因
    機件故障或其他緊急情況無法繼續行駛時，應滑離車道，在路肩上停車待援，修
    正前高速公路交通管制規則第九條第一項第二款前段、第十三條第一款、第十四
    條第一項前段分別定有明文。
二、查受處分人甲○○於民國八十九年十月二十九日十八時四十九分許，駕駛車號Ｊ
    Ｕ─九八八五號自小客車，於國道中山高速公路北向九十五公里又五百公尺處行
    駛路肩，經國道公路警察局第二警察隊依道路交通管理處罰條例第三十三條規定
    ，填掣公警局交字第ＺＢ0000000號舉發違反道路交通管理事件通知單，
    限受處分人應於同年十一月二十九到案，受處分人未依規定到案，原處分機關乃
    於九十年一月七日，依同規定裁處罰鍰新台幣三千元，並記違規點數一點之事實
    ，有前開舉發通知單、裁決書可按。
三、原審以﹕受處分人坦承於上開時地行駛路肩之事實，核與證人即舉發警員賴弘敏
    於原審證述情節相符，且有舉發之照片可按。認違規之事證明確。並以受處分人
    雖辯稱其係因自小客車水箱蓋老化，導致水箱缺水溫度過高，不得已而行駛路肩
    等語；證人即永慶汽車公司保養廠維修技師劉明智亦到庭證稱其於八十九年十月
    三十日替受處分人檢修車，該車因水箱蓋老化變形而更換水箱蓋云云。惟汽車行
    駛高速公路前，應妥為檢查車輛，在行駛途中不得有缺水、缺電或缺燃料情形；
    又汽車在行駛途中，因機件故障或其他緊急情況無法繼續行駛時，應滑離車道，
    在路肩上停車待援；汽車行駛於高速公路，不得在路肩行駛，高速公路交通管制
    規則第十三條第一款、第十四條第一項前段、修正前第九條第一項第二款前段分
    別定有明文。查受處分人所駕車號ＪＵ─九八八五號自小客車水箱蓋因長時間使
    用而老化，卻於行駛高速公路前，未能妥為檢查，致未能查覺水箱有缺水之情形
    ，顯有可歸責之事由甚明；且受處分人於發現汽車溫度過高，為避免拋錨，理應
    依前揭規定滑離車道，在路肩上停車待援，非謂即可據此為由繼續於路肩行駛。
    揆諸大法官釋字第二七五號解釋，應受行政罰之行為，僅須違反禁止規定或作為
    義務，而不以發生損害或危險為其要件者，推定為有過失。於行為人不能證明自
    己無過失時，即應受處罰。因認原處分機關以受處分人行駛路肩，依修正前道路
    交通管理處罰條例第三十三條裁處新台幣三千元，並記違規點數一點，於法尚無
    不合，認異議為無理由，而駁回異議。
四、抗告人抗告意旨略以﹕抗告人於行車前已檢查水箱，並無缺水情形，而抗告人發
    現車況有異時，已近新竹交流道，且路肩正施工，前行約百公尺後始有路肩，原
    欲停車，但後有來車，以當時情況不敢冒然停車，更無法設置三角警誌，遂邊找
    路邊可供停車之空地，不久即進入交流道出口之起點；又抗告人係以慢速行駛，
    引擎轉速降低後產生之熱量會小於風扇散熱熱量，在極短時間內，並非不能行駛
    云云。惟查抗告人於原審訊問時自承約以時速四、五十公里之速度在路肩行駛（
    見原審卷第二五頁）。其是否以低速行駛使引擎轉速降低後產生之熱量小於風扇
    散熱熱量，已非無疑。又為舉發之警員賴弘敏證稱，北上路段在九十六公里才有
    路肩，新竹交流道在九十五公里，當時北上路況走走停停，車速約四十公里，在
    一小時內取締四百餘輛行駛路肩者，本件照相路段在九十五公里又五百公尺處等
    語（見原審卷第二六、二七頁），對照舉發照片顯示路肩極寬，與一般路肩之僅
    容一部汽車通過者，顯有不同，更無任何施工情形，路肩上除抗告人之汽車外，
    無其他車輛，反而在正常車道上可見有大量車流等事實，更見賴弘敏所證不虛。
    因之，在路肩極寬且無抗告人所稱之「後有來車」情況下，抗告人若發現車況有
    異，大可從容在路邊停車待援，實無邊走邊找停車處所或不能停車或設置警告裝
    置情形。實則依證人所證及照片顯示，應係舉發附近路段車流量大致不能高速行
    駛，受處分人一時求快，乃冒然行駛路肩，所辯水箱缺水云云係卸責之詞，不足
    採信。綜上所述，本院經核原審法院依上開事證駁回受處分人之異議，尚無不合
    ，受處分人抗告指摘原裁定不當，為無理由，應予駁回。
據上論斷，應依道路交通案件處理辦法第第二十六條，刑事訴訟法第四百十二條，裁
定如主文。
中    華    民    國       九十      年     八        月    三十        日
                              臺灣高等法院刑事第七庭
                                  審判長法  官  吳  啟  民
                                        法  官  蘇  隆  惠
                                        法  官  林  瑞  斌
右正本證明與原本無異。
不得再抗告。
                                        書記官  丁  淑  蘭
中    華    民    國       九十      年     八        月    三十        日


司法院資訊處製作；財團法人民間司法改革基金會備份。
